Inventaris van het archief van B.D. Ochse [levensjaren 1892-1958) (1927), 1940-1945 (1956)
Nationaal Archief, Den Haag
B.D. Ochse
Ochse, B.D.
oudste stuk - jongste stuk: 1926-1956
1940-1945
C112
53 inventarisnummer(s); 0,20 meter
Normale geschreven, getypte en gedrukte documenten, geen bijzondere handschriften.
Nationaal Archief, Den Haag
Bevat archiefstukken van Brandt Dirk Ochse opgemaakt en ontvangen als handelscommissaris voor Nederlands-Indië, vertegenwoordiger van het NBI in San Francisco, en als kapitein Militair Gezag belast met filmzaken en betreffende een speciale opdracht m.b.t. Nederlands film- en bioscoopwezen na de bevrijding
Archiefvorming
Geschiedenis van de archiefvormer
Brand Dirk Ochse (1892-1958) was directeur van Polygoon en bestuurslid van de Nederlandse Bioscoopbond. Omdat hij in het buitenland op wereldreis was toen Nederland bezet werd door de Duitsers bleef hij in de Verenigde Staten (San Francisco). Hij werd benoemd tot handelscommissaris voor Nederlands-Indië aan de Westkust van de Verenigde Staten, later ook directeur van het bijkantoor van Netherlands Government Information Bureau beide in San Francisco. In 1943 werd hij door de Nederlandse Regering gevraagd een plan te maken voor het Nederlands film- en bioscoopbedrijf na de oorlog. Daarvoor reisde hij twee maal af naar Engeland. Tijdens zijn tweede bezoek werd hij aangesteld tot kapitein (later majoor) bij het Militair Gezag als hoofd Filmzaken. Na de oorlog nam hij de leiding van Polygoon weer op zich.
Geschiedenis van het archiefbeheer
Het archief is waarschijnlijk gevormd door Ochse zelf, gezien opschriften op mappen e.d.
De verwerving van het archief
Het archief (ongeveer twee dozen groot) werd in 2019 aangetroffen in een depot van het Nationaal Archief. Waarschijnlijk is het ooit als deel van het archief van het Militair Gezag bij het NA terecht gekomen, maar dat is niet onomstotelijk vast te stellen.
Aanwijzingen voor de gebruiker
Openbaarheidsbeperkingen
Volledig openbaar.
Materiële beperkingen
Het archief kent geen beperkingen voor het raadplegen van stukken als gevolg van slechte materiële staat.
Aanvraaginstructie
Openbare archiefstukken kunnen online worden aangevraagd en gereserveerd. U kunt dit ook via de terminals in de studiezaal van het Nationaal Archief doen. Om te kunnen reserveren dient u de volgende stappen te volgen:
Creëer een account of log in.
Selecteer in de archiefinventaris een archiefstuk.
Klik op ‘Reserveer’ en kies een tijdstip van inzage.
Verwant materiaal
Beschikbaarheid van kopieën
Inventarisnummers van dit archief zijn niet in kopievorm beschikbaar
Verwante archieven
2.13.25 Archieven Militair Gezag
Beschrijving van de series en bestanddelen
- Handelscommissaris voor Nederlands-Indië voor de westkust van de Verenigde Staten
  - Telegram van minister van Buitenlandse Zaken E.F.M.J. Michiels van Verduynen met opdracht om 46 kisten kinine in bezit te nemen, 1942 augustus 12; 1
  - Stukken ontvangen en opgemaakt als handelscommissaris, 1943-1944; 2
    - Brieven en notitie van zijn secretaresse Helena Tarlen, 1944
    - Earl E. Myers, "Fisheries and Oceanographic problems of the N.E.I", 1944
    - Memorandum van B.D. Ochse "The Economic Development of the Pacific Coast Region of the United States", 1943
  - "Intracom" Stukken betreffende internationale handel in oorlogstijd, 1943-1945; 3
  - Stukken betreffende publieke opinie in de Verenigde Staten ten aanzien van rol Nederland in Nederlands-Indië, 1944; 4
  - Nota aankoop boek en catalogifolders uitgever Querido, 1944; 5
  - Notulen board of directors Holland on te Seas of Northern California (Nederland ter Zee), 1944 juli; 6
  - Nota betreffende Max Wytema, met kopiëen van correspondentie 1939-1940, 1944 juli; 7
  - Minuut-brieven aan Nederlandse vertegenwoordigers in New York, 1944; 8
    - Aan commandeur W. van Haaften van de Netherland Purchasing Commission met verzoek aankoop fotoapparatuur, met bijlage, 1944 februari26
    - Aan D. Crens de Iongh, voorziiter Cie. voor Nederlands-Indië, Suriname en Curaçao, met bijlagen, 1944 april 2
    - Aan Simon Koster van persagentschap "Aneta", 1944 mei 12
- Directeur bijkantoor Netherlands Government Information Bureau te San Francisco
  - "Slotemaker". Briefwisseling met en over N.A.C. Slotemaker de Bruïne, directeur NIB te New York, 1942-1945; 9
  - Notulen Omroep Commissie voor Indonesië (16e - 18e vergadering, 1943; 10
  - Brief van A. Pelt betreffende inhoud rapport Commissie Welter ten aanzien van beschuldigingen geuit door Meijer Sluyser, 1944 januari; 11
  - Dossier film "Spoils of Conquest", 1944; 12
  - Teksten van toespraken van Amos E. Taylor, directeur Bureau of Foreign and Domestic Commerce en Alexander Loudon, ambassadeur in de Verenigde Staten, 1944; 13
- Kapitein (later Majoor) Militair Gezag Sectie I subsectie Film en Bioscoop
  - "Londen. Diversen", 1927-1944; 14
    - 36th Annual Report The Netherland Benevolent Society of New York, 1943
    - The British Film Institute ninth annual report year ended 30 june 1942, 1942
    - Cinematograph Films Act 1927 en 1938
    - Brief van Johan Steenbergen, te San Francisco aan de familie Garner in Engeland, 1944
      De bedoeling leek te zijn dat Ochse deze brief zou overhandigen tijdens zijn verblijf in Engeland
    - Brief van H. Barnstijn, 1944 juni 9
    - Brief van C.G. Sanders, te San Francisco, ten geleide van een brief van hem aan Eric Miller in Engeland, 1944
    - Notitie over Arfi-Amsterdam
    - 1944 oktober, Circulaire oproep aanbieden bedankbrief en bloemen voor de Engelse koningin
  - "Paramount", 1940-1944; 15
  - Vrijwaringsbewijs RVD voor Marlybone Films Studios, 1941; 16
  - Paramount Newsreel met Nederlandse onderwerpen, 1942; 17
  - Stukken betreffende de film "Glorious Colours", 1942-1943; 18
  - Memo's betreffende de BBC, 1943; 19
  - Dagboekaantekeningen 12 april - 5 juli 1943, 25 november - 3 december 1944, 1943-1944; 20
  - Begrotingen filmafdeling RVD, 1943-1944; 21
    Bevat o.a. correspondentie met Joris Ivens
  - "H. Opdenberg", 1943-1945; 22
    - Tewerkstellin Joris Ivens
    - J. Fernhout
    - Instructie filmunit
    - Zuivering en sanering bioscoopwezen
    - Positie van Ochse bij het M.G.
    - Memo aan het hoofd RVD betreffende het film- en bioscoopwezen in Nederland na de bevrijding, 1943
    - Overleg met minister van Binnenlandse Zaken over positie, 1945
    - Stukken betreffende zuivering Bioscoopbedrijf
    - Tijdelijk Filmkeuringsbesluit
    - Stukken verstuurd en ontvangen als tijdelijk Voorzitter van het Nederlandsche Film Import en Distributie Orgaan, 1945
    - Tekst film "Vrij en Onverveerd" door Robert Kiek
  - "Films general" "Miscellaneous" "Mr. Pelt Memos", 1944; 23
  - "West-Indië. Filmimport", 1944; 24
  - Briefwisseling met H. Barnstijn, o.a. over de film "Flores", 1944; 25
  - "Pelt. De Man". Diverse stukken, 1944; 26
    - Brief van Jack Barnstyn, British Continental Trading Co New York, o.a. over betalen muziekrechten door bioscopen, 1944
    - Krantenknipsel uit Newsweek "Can Capitalism survive Victory", 1944 mei
    - Informatie over het bioscoopbedrijf in Portugal
    - Memo van H. Barnstyn betreffende Technische uitrusting filmafdeling, 1943 december 7
    - Aantekening van B.D. Ochse voor majoor A. Pelt betreffende schrijven Minister van Binnenlandse Zaken over instelling filmkeuringscommissie (met Engelse vertaling), 1944 november 24
    - Instructies van B.D. Ochse voor de filmafdeling na zijn vertrek
  - Anep-Aneta bulletin vol. 14, nr. 16, 1944 oktober 19; 27
    o.a. benoeming Joris Ivens als Filmcommissaris Nederlands-Indië
  - Ingekomen stukken betreffende bioscoopwezen, 1944 november- december; 28
  - Teksten van voordrachten van B.D. Ochse en Job Weening te Brussel gehouden, 1944 december; 29
  - Stukken betreffende NIGIS-film "Indies calling" "Indië roept" en regisseur Joris Ivens, 1944-1945; 30
  - Brieven van Anos Farkas en Lotty Farkas-Barnstijn uit Soerendonk, 1945; 31
  - Aanstelling M.M.P. Vermin tot adviseur van het Nederlands film- en bioscoopwezen, 1945; 32
  - Rapport "Houding bioscoopexploitanten" van Opsporingsdienst Militair Gezag Mijnstreek rayon Sittard, 1945; 33
  - Stukken betreffende films van F.D. Kahlenberg en Nederland Archief, 1945; 34
  - Stukken betreffende aantijgingen wegens veronderstelde belangen bij Polygoon, 1945; 35
  - Doorslagen van brieven aan majoor J.A. van Houten over rechten en materiaal van de films "Vrij en Onverveerd" en "Buiten de Grenzen", 1945; 36
  - Commentaar. Officieel orgaan van de sectie Voorlichting Militair Gezag, nr. 14 met publicatie Besluit Beperking Rechtsverkeer, 1945 februari 17; 37
  - Inventaris filmrollen "Queen Wilhelmina returns to the Netherlands", 1945 maart; 38
  - Rapport inzake W. Kubbenga van het Bondsbureau van de Bioscoopbond, [1945]; 39
  - Inventarislijst filmafdeling RVD, z.d.; 40
- Speciale opdracht film- en bioscoopwezen na de bevrijding
  - Stukken geordend op persoon, 1942-1943; 41
    - H. Barnstijn (o.a. Army Film School), 1943
    - Meijer Sluyser, 1942-1943
  - Briefwisseling naar aanleiding van zijn vertrouwelijk rapport betreffende het naoorlogse Nederlandse film- en bioscoopwezen en zijn positie in Amerika, 1943; 42
  - Memorandum betreffende het film- en bioscoopwezen in Nederland na de bevrijding, 1943 november 29; 43
  - Stukken betreffende zijn benoeming als chef filmafdeling RVD Londen en overzicht werkzaamheden speciale opdracht, 1943-1944; 44
  - Stukken betreffende zijn memorandum over het Nederlands film- en bioscoopbedrijf na de bevrijding en correspondentie en telegrammen, 1943-1944; 45-46
    Deels genummerd "17.5.A"
    - "Film Ochse", 45
    - "Film Slotemaker", 46
  - Notulen Commissie ter Bestudeering van Filmimport in Nederland, 1944 maart-april; 47
  - Gespreks- en vergaderverslagen Militair Gezag en PWB (Psychological Warfare Branch), 1944 maart; 48
  - Stukken ontvangen en opgemaakt tijdens zijn tweede beschikbaarstelling, 1944; 49
- Overig
  - Krantenknipsels, 1944; 50
  - Film and Radio Discussion Guide (vol. X nrs. 8 and 9), 1944; 51
  - Minuut-brief van De Grooth en Schuur te Rotterdam betreffende terugvordering van een aan de Deutsche Revisions und Treuhand Geselsschaft overgeboekt geldbedrag, 1945; 52
  - Bouwtekeningen N.V. Cinecentrum te Hilversum, 1956; 53